【裁判字號】    98,上易,373
【裁判日期】    980701
【裁判案由】    公共危險
【裁判全文】
臺灣高等法院臺南分院刑事判決         98年度上易字第373號
上 訴 人  臺灣臺南地方法院檢察署檢察官
被    告  甲○○
上列上訴人因被告公共危險案件，不服臺灣臺南地方法院98年度
易字第346號中華民國98年4月21日第一審判決（聲請簡易判決案
號：97年度偵字第16386號），提起上訴，本院判決如下：
    主  文
上訴駁回。
    理  由
一、依刑事訴訟法第350條、第361條、第362條、第367條規定，
    不服地方法院之第一審判決而上訴者，須提出上訴書狀，並
    應敘述具體理由，為上訴必備之程式；其所提出之書狀未敘
    述上訴理由，或僅曾以言詞陳述上訴理由者，均應於上訴期
    間屆滿後20日內補提理由書於第一審法院。第一審法院經形
    式審查，認逾期未補提上訴理由者，應定期間先命補正；逾
    期未補正者，為上訴不合法律上之程式，應以裁定駁回。倘
    已提出上訴理由，但所提非屬具體理由者，則由第二審法院
    以上訴不合法律上之程式，判決駁回。而所謂具體理由，必
    係依據卷內既有訴訟資料或提出新事證，指摘或表明第一審
    判決有何採證認事、用法或量刑等足以影響判決本旨之不當
    或違法，而構成應予撤銷之具體事由，始克當之（例如：依
    憑證據法則具體指出所採證據何以不具證據能力，或依憑卷
    證資料，明確指出所為證據證明力之判斷如何違背經驗、論
    理法則）；倘僅泛言原判決認定事實錯誤、違背法令、量刑
    失之過重或輕縱，而未依上揭意旨指出具體事由，或形式上
    雖已指出具體事由，然該事由縱使屬實，亦不足以認為原判
    決有何不當或違法者（例如：對不具有調查必要性之證據，
    法院未依聲請調查亦未說明理由，或援用證據不當，但除去
    該證據仍應為同一事實之認定），皆難謂係具體理由，俾與
    第二審上訴制度旨在請求第二審法院撤銷、變更第一審不當
    或違法之判決，以實現個案救濟之立法目的相契合，並節制
    濫行上訴（ 最高法院97年度台上字第892號刑事判決意旨參
    照）。
二、上訴人即臺灣臺南地方法院檢察署檢察官上訴理由略以：
（一）愷他命（Ketamine），屬中樞神經抑制劑，具「麻醉」作
      用；其可使人產生與現實環境分離的感覺，並產生幻覺或
      類似瀕臨死亡的經驗，其生理反應包括心搏過速、血壓上
      升、震顫、肌肉緊張而成強直性，部分人會出現不愉快的
      夢、意識模糊，並可產生噁心、嘔吐、視覺模糊、影像扭
      曲、暫時性失憶等現象；其屬芳基環己胺類結構，是用於
      人或動物麻醉之一種速效、全身麻醉性劑，部分病人在恢
      復期會出現意識模糊、幻覺、失去方向感等情形，影響吸
      食者感覺、協調及判斷力可長達16至24小時，且會產生複
      視、視覺模糊、影像扭曲、暫發性失憶及身體失去平衡症
      狀 。此有行政院衛生署管制藥品管理局95年2月14日管檢
      字第0950001238號函及法務部於97年4月出版之「 反毒手
      冊」之毒品簡介（第17、18 頁）意旨可資參照。
（二）被告有服用第三級毒品愷他命後駕駛自小客車之事實，為
      被告所坦認，有其警詢、偵訊筆錄附卷可稽；而被告經員
      警採集其尿液送驗結果，呈愷他命代謝物陽性反應，亦有
      詮昕科技股份有限公司出具之濫用藥物尿液檢驗報告在卷
      可佐。從被告尿液中愷他命代謝物濃度高於閾值標準而呈
      陽性反應乙情觀之，可見被告於為警查獲之前，其已施用
      達一定劑量之愷他命無訛，依前揭說明，被告於施用愷他
      命之後，其生理反應當會產生複視、視覺模糊、影像扭曲
      、暫發性失憶及身體失去平衡等症狀，則被告在此一生理
      反應受影響之狀態下，駕駛動力交通工具行駛於市區道路
      ，其對於交通安全之危害，與酒後駕車之行為，並無二致
      ，此從刑法第185條之3將「服用毒品、麻醉藥品、酒類或
      其他相類之物」同樣列入處罰規範之立法目的即知。
（三）原審判決雖認員警於查獲被告當時院未對其作平衡測試，
      自無從證明被告當時有「不能安全駕駛」情事存在，然本
      件經檢察官函詢行政院衛生署管制藥品管理局，人體施用
      愷他命後之生理反應，該局回覆本署研究結論：「愷他命
      使用者會因身體協調性及平衡性失調，導致分散注意力測
      試，包括走路回轉、單腳站立等測試失敗」等情，有該局
      97年12月23日管檢字第0970012809號函在卷足參，是以縱
      然查獲員警疏未對被告施以平衡測試，仍非不得以上開函
      覆之研究結論佐證被告施用愷他命後，身體協調性及平衡
      性皆會因之出現失調症狀，則被告在此一生理狀態下，冒
      然駕車，實難認其非屬「不能安全駕駛」。況被告亦自承
      「施用完毒品後，身體反應像喝完酒一樣，頭會暈暈的」
      ，並於本署偵訊中坦承「涉犯施用毒品後駕車的公共危險
      罪」（偵卷第7頁參照），從而被告被訴犯行，應堪認定
      。
（四）綜上所述，原審判決未綜合審酌上情，即為被告無罪諭知
      ，難認判決妥適，希鈞院撤銷原判決，更為適當合法之判
      決等語。
三、公訴人聲請簡易判決書意旨略以：被告甲○○於民國(下同
    )97 年9月17日18時許，在臺南市○○路與鯤鯓路口之超商
    旁，以將第三級毒品愷他命（Ketamine）捲入菸葉內，點燃
    吸食其煙之方式，施用愷他命；其明知施用毒品後之駕駛操
    控力及注意力較一般情況低，為不能安全駕駛動力交通工具
    之程度，仍無視於交通道路用路人之安危，仍於當晚20時許
    ，駕駛8427-LX號自小客車搭載友人杜恩政前往高雄市○○
    路購買毒品愷他命。又於當晚22時50分許，其將上開自小客
    車停放在高雄市○○路上，杜恩政復於該密閉之車廂吸食摻
    有愷他命之捲菸之際，甲○○亦在一旁吸聞其煙味，嗣後甲
    ○○再駕駛上開自小客車搭載杜恩政返回臺南，惟於翌日（
    9月18日）凌晨0時40分許，行經臺南市○○路○段500號前，
    為警攔查並扣得甲○○與杜恩政共同持有之愷他命4包（
    82.27 公克），復經甲○○之同意採集尿液送驗，結果呈現
    愷他命代謝物陽性反應，因認被告涉犯刑法第185條之3之服
    用毒品，致不能安全駕駛動力交通工具而駕駛罪嫌云云。
四、
（一）原審法院以下列理由認定公訴人所提出之證據或所指出之
      證明方法，尚不足為被告有罪之積極證明，或說服法院形
      成被告有罪之心證，爰依法諭知無罪之判決：
    １刑法第185條之3規定，行為人於服用毒品、麻醉藥品、酒
      類或其他相類之物後，須達「不能安全駕駛」動力交通工
      具之程度而駕駛者，始該當該罪，是行為人縱有服用毒品
      、麻醉藥品、酒類或其他相類之物之情形，惟「尚未達」
      不能安全駕駛之程度，即與該罪之構成要件有間，自難以
      該罪相繩，合先敘明。
    ２聲請簡易判決處刑書雖引行政院衛生署管制藥品管理局95
      年2月14日管檢字第0950001238號函、97年12月23日管檢
      字第0970012809號函謂：愷他命屬中樞神經迷幻劑，具麻
      醉作用，會因使用劑量大小、不同給藥方式、個人體質差
      異及對藥物敏感度不同，而有不同程度之作用產生。非取
      得相關證照，不得處方使用。可使人產生與現實環境分離
      的感覺，並產生幻覺或類似瀕臨死亡的經驗，其生理反應
      包括心搏過速、血壓上升、震顫、肌肉緊張而成強直性，
      部分人會出現不愉快的夢、意識模糊，並可產生噁心、嘔
      吐、視覺模糊、影像扭曲、暫時性失憶症等現象，惟前開
      管檢字第0950001238號函旨在通案式地說明愷他命的藥物
      成分及作用，並未言及本件被告服用愷他命後能否安全駕
      駛交通工具。另前開管檢字第0970012809號函除前揭描述
      施用愷他命後可能發生之生理反應外，亦於同函說明欄第
      3點特別提及「影響駕車時之生理反應 ，與施用劑量、施
      用頻率、飲用水之多寡及個人體質與代謝情形等因素有關
      ，依個案而異，建請逕洽臨床醫師之意見」。依其函示可
      知，施用愷他命後，雖可能造成施用者一定之生理反應，
      惟該生理反應，從施用後至發生作用之時間、產生作用後
      持續影響之時間、影響之程度及是否影響施用者安全駕駛
      之能力，會因施用方式、劑量、頻率、施用者飲用水之多
      寡及個人體質等因素產生不同之結果，非謂一但施用後，
      不論其施用之數量多寡、離施用時間之久暫及施用者個人
      耐藥性之差異，均可一既論定施用者已達不能安全駕駛交
      通工具之程度。聲請簡易判決處刑書引用管制藥品管理局
      前揭二份函示即謂被告服用麻醉藥品已達不能安全駕駛之
      程度，殊屬速斷。
    ３鑑於刑法第185條之3關於服用毒品、麻醉藥品、酒類或其
      他相類之物，不能安全駕駛動力交通工具而駕駛之罪，在
      未發生交通事故（包括與他人或他車擦撞、自行撞擊他物
      或摔倒，足資判定不能安全駕駛交通工具）之情形下，目
      前實務上，除服用酒類，以駕駛者於查獲時呼氣酒精濃度
      達每公升0.55毫克作為「不能安全駕駛」之標準，較具客
      觀一致之共識外，其餘之毒品、麻醉藥品等物，如何認定
      有服用之駕駛者，已達到「不能安全駕駛」之程度，實務
      上並未見客觀一致的標準。本件被告於97年9月18日0時40
      分許為警欄檢查獲時，並未發生交通事故，因「眼神呆滯
      、神情緊張」，經警在其車內發現白色粉末後，經警帶回
      警局，自承於17日22時50分許曾施用愷他命，同日3時30
      分許經警採尿，且其自陳於9月18日20時許開始駕車，有
      其測試觀察紀錄表、送驗尿液及年籍對照表及其警詢筆錄
      附於警卷可參。被告辯稱於查獲後並未立即經警作平衡測
      試，此從警卷中並無檢附平衡測試之結果，可認被告此部
      分所辯，應可採信。警卷中測試觀察紀錄表上固經查獲員
      警記載「眼神呆滯、神情緊張」，惟「眼神呆滯、神情緊
      張」為一般交通違規者為警查獲後常有之神情反應，自難
      僅依警員當時目測被告有該神情，即謂被告服用愷他命已
      達「不能安全駕駛」之程度！本件查獲時被告並未發生足
      認不能安全駕駛之交通事故，除不足為憑之「眼神呆滯、
      神情緊張」之記載外，僅剩被告尿液中愷他命殘留之濃度
      值，可供作認定被告是否已達「不能安全駕駛」之認定依
      據。
    ４本院於98年2月2日檢附詮昕公司濫用藥物尿液檢驗報告函
      請法務部調查局及臺北榮民總醫院函查：被告於施用愷他
      命6小時後 ，驗得如驗尿報告所示之濃度，其人在採尿時
      受愷他命影響之程度，是否依其尿液中愷他命殘留之濃度
      值，即足以判斷該人當時已無法安全駕駛一般自小客車？
    法務部調查局於98年2月17日以調科壹字第09800052620
      號函說明：「尿液中檢出愷他命濃度值僅能證明有施用愷
      他命之事實，無法據以確實判斷能否安全駕駛等行為能力
      」。顯然法務部調查局認為依愷他命施用者尿檢測濃度值
      之客觀數據，並無法判斷施用者有無安全駕駛之能力。
    臺北榮民總醫院於98年3月5日北總內字第0980004595號函
      復稱：「愷他命在臨床醫學上具有止痛與麻醉作用，一般
      使用於門診小型手術（minor surgical intervention）
      ，臨床上不但會有血壓昇高、心悸、心跳加速、腦壓與眼
      壓增高之現象，麻醉回復期也有幻覺、惡夢（nightmare
      ）、恍神（trance-1ike）與譫妄（delirium）現象，必
      須在有經驗之醫師指示下使用。禁忌症為：孕婦、中度或
      重度高血壓、心臟衰竭、中風之病息。臨床上麻醉作用之
      劑量為：靜脈注射：2毫克/公斤體重（mg/kg），一般於
      注射後1-2分鐘達到麻醉效果，並持續5-10分鐘；深部肌
      肉注射：5-10毫克/公斤體重（mg/kg），一般於注射後
      3-5分鐘達到麻醉效果，並持續25分鐘。止痛作用之劑量
      為：靜脈注射：0.5毫克/公斤體重（mg/kg）。因此以60
      公斤重之成年人為例，一次給予靜脈注射30毫克有止痛效
      果，一次給予靜脈注射120毫克有麻醉效果。……依據來
      函所附97年10月24日詮昕公司未顯示姓名（即本件被告）
      檢驗報告影本（原樣編號97F6-236，報告編號7A070041
      ），ketamine檢驗結果為陽性反應，檢出濃度ketamine：
      有干擾、nor-ketamine:>10000ng/ml，但詮昕公司所敘述
      檢驗方法是否上述說明之法醫死亡解剖案例分析相同？難
      以確定，因而僅能參考比較。施用愷他命6小時後，驗得
      如檢驗報告所示之濃度（即ketamine：有干擾、nor
      -ketamine：>10000ng/ml），其人在採尿時受愷他命影響
      之程度，是否依其尿液中愷他命殘留之濃度值，即足以判
      斷該人當時已無法安全駕駛一般自小客車？安全駕駛定義
      為何？若以一般通念，係以駕駛人能維持普通駕駛人之一
      般警覺性與反應性而官，目前尚無依尿液中愷他命殘留之
      濃度值，即可判斷『安全駕駛』一般自小客車之科學數據
      。要判斷該人當時是否無法安全駕駛一般自小客車，應該
      由其施打之方方式（靜脈注射或肌肉注射）、注射劑量與
      當時症狀來判斷，例如60公斤重之成年人，一次靜脈注射
      120毫克以上，因達到麻醉效果（昏迷），自然無法安全
      駕駛一般自小客車。一次靜脈注射未達120毫克者，可由
      當時症狀來判斷」。依臺北榮民總醫院之回函可知：本件
      依被告尿液中愷他命殘留濃度值並無法推測被告施用之方
      式係靜脈注射或肌肉注射？施用當時之劑量多少？且「目
      前尚無依尿液中愷他命殘留之濃度值，即可判斷『安全駕
      駛』一般自小客車之科學數據」。
    法務部調查局及臺北榮民總醫院之回函均表示依被告尿中
      之愷他命殘留之濃度值並無法判斷本件被告於服用愷他命
      後是否已達「不能安全駕駛」之程度，自不能僅以被告尿
      液中殘留愷他命成分之事實，即謂被告於駕駛交通工具當
      時，已達「不能安全駕駛」之程度。
（二）經核原審法院已詳敘認定被告無罪之理由、心證，從形式
      上審查，並無違背法令之情形。
五、上訴人提起上訴，僅再次略引行政院衛生署管制藥品管理局
    95年2月14日管檢字第0950001238號函 、97年12月23日管檢
    字第0970012809號函及法務部於97年4月出版之「反毒手冊
    」之毒品簡介等所示內容及被告坦承服用第三級毒品愷他命
    後駕駛自小客車，陳稱被告確有服用毒品，致不能安全駕駛
    動力交通工具而駕駛之行為云云。惟上開函文、手冊及被告
    之陳述，均業經原審審酌，並說明其心證如上述，與經驗法
    則或論理法則，並無違背，上訴人就原審已詳為審認之事證
    ，仍執陳詞再事爭執，難謂已依據卷內既有訴訟資料或提出
    新事證，指摘或表明第一審判決有何採證認事、用法或量刑
    等足以影響判決本旨之不當或違法之具體事由，本件上訴違
    背法律上之程式，應予駁回，並不經言詞辯論為之。
六、據上論斷，應依刑事訴訟法第367條前段、第372條，判決如
    主文。
中    華    民    國    98    年    7     月    1     日
                  刑事第三庭    審判長法  官  陳義仲
                                      法  官  宋明中
                                      法  官  蔡勝雄
以上正本證明與原本無異。
不得上訴。
                                      書記官  汪姿秀
中    華    民    國    98    年    7     月    1     日


司法院資訊處製作；財團法人民間司法改革基金會備份。
